【裁判字號】    90,易,430
【裁判日期】    900629
【裁判案由】    傷害
【裁判全文】
臺灣屏東地方法院刑事判決                            九十年度易字第四三號
    公  訴  人  臺灣屏東地方法院檢察署檢察官
    被      告  乙○○
                丁○○
                丙○○
                甲○○
右列被告因傷害案件，經檢察官提起公訴（八十九年度偵字第六四八號），本院判決
如左︰
    主  文
乙○○傷害人之身體，處有期徒刑月，如易科罰金，以佰元折算壹日。扣案鐮刀
壹把沒收。
丁○○、丙○○、甲○○共同傷害人之身體，各處拘役伍拾日，如易科罰金，以佰
元折算壹日。
    事  實
一、丁○○為尋訪其離家出走之妻姬麗娜，於民國八十九年一月二十三日晚間十一時
    三十分許，由其子張政億（另案高雄少年法院調查中）引導，帶同其弟丙○○、
    友人甲○○及甲○○之妻郭麗美（業經不起訴處分）等，前往乙○○、戊○○夫
    婦位於屏東縣車城鄉○○村○○路一號住處找人，旋因故與乙○○夫婦發生衝突
    ，乙○○竟基於傷害之犯意，持其所有之鐮刀對丁○○、丙○○、甲○○等人揮
    砍，丁○○亦與丙○○、甲○○等共同基於傷害之犯意聯絡，與乙○○、戊○○
    發生打鬥，混亂中丙○○遭乙○○所持鐮刀所傷而受有右上臂切割傷（十五公分
    ×五公分×三公分）合併肌腱血管神經斷裂之傷害，乙○○亦受有左前額部血腫
    （三公分×三公分）、右眼角出血（七公分×二公分）、右肘挫傷出血（七公分
    ×一．五公分）、右前頸部挫傷出血（五公分×三公分）等傷害，戊○○則受有
    左腕挫傷出血（三公分×二公分）及右腕挫傷出血（二公分×二公分）等傷害，
    嗣警方據報前往處理，並扣得前開鐮刀乙把。
二、案經丙○○、乙○○、戊○○訴由屏東縣警察局恆春分局報告臺灣屏東地方法院
    檢察署檢察官偵查起訴。
    理  由
一、訊據被告乙○○對於右揭持鐮刀致丙○○受傷之事實自承不諱；被告丙○○、丁○○亦對將乙○○壓制在地致其受傷之事實坦認在卷；被告甲○○則僅承認抓住
    告訴人戊○○雙手乙節，然與被告乙○○、丁○○、丙○○等人均一致否認有傷
    害犯行。被告乙○○辯稱：伊與其餘三名被告互不認識，因渠等半夜前來敲門且
    態度惡劣，一進門甚至出手打人，伊乃順手持鐮刀自衛，被告丙○○所受傷害係
    因其自己上前搶刀所致，伊並無傷害犯意云云；被告丙○○、丁○○、甲○○則
    一致以：伊等僅前往上址找人，詎料被告乙○○一開門即與告訴人戊○○分持鐮
    刀、鐵管衝出砍打，伊等為求自衛始將渠二人制服云云置辯。惟查，被告等人前
    揭犯行，業據告訴人戊○○及被告等相互指訴綦詳，被告乙○○與其妻即告訴人
    戊○○二人持上開工具攻擊其餘被告，及被告丁○○、甲○○將被告乙○○、告
    訴人戊○○壓制在地等情，尚經在場證人郭麗美於警訊中證述在卷，證人郭麗美
    於偵查中雖改稱僅被告丁○○一人所為，惟此顯係迴護其夫即被告甲○○所為，
    不足採信，應以其警訊中所言為真。此外，並有驗傷診斷證明三紙附卷可憑，被
    告乙○○、丁○○、丙○○、甲○○等前揭犯行，應堪認定。被告等人固均以自
    衛為辯，惟依案發當時情形，苟被告乙○○果認為受有現在不法侵害，其與告訴
    人戊○○原可留待家中撥打一一０電話求援，何需開門與其餘被告等人衝突；又
    被告丁○○、丙○○、甲○○等一行五人至被告乙○○住處，依其人數、年齡、
    體能差距（被告丁○○、丙○○、甲○○等均正值青壯，被告乙○○則年近知天
    ）及深夜對戶外來人狀況不明之情形觀之，依常理顯難信為被告乙○○等敢先尋
    釁，況依被告乙○○、告訴人戊○○所受傷勢觀之，亦顯非因必要之制止行為所
    能造成，是足見被告等人所辯，均為臨訟卸責諉飾之詞，不足採信。本件被告等
    人犯行已臻明確，應依法論科。
二、核被告乙○○、丁○○、丙○○、甲○○等人所為，均係犯刑法第二百七十七條
    第一項之普通傷害罪。被告丁○○、丙○○、甲○○等三人就前揭犯行，有犯意
    之聯絡及行為之分擔，均為共同正犯。爰審酌被告等各人之品性、智識程度、犯
    罪所生之損害，及犯罪後態度等一切情狀，分別量處如主文所示之刑，又刑法第
    四十一條第一項已於被告行為後之九十年一月四日修正，同月十日經總統公布施
    行，修正為：「犯最重本刑為五年以下有期徒刑以下之刑之罪，而受六個月以下
    有期徒刑或拘役之宣告，因身體、教育、職業、家庭之關係或其他正當事由，執
    行顯有困難者，得以一元以上三元以下折算一日，易科罰金。但確因不執行所宣
    告之刑，難收矯正之效，或難以維持法秩序者，不在此限。」爰依刑法第二條第
    一項前段及第四十一條第一項規定，並均諭知易科罰金之折算標準。扣案鐮刀為
    被告乙○○所有供犯罪所用之物，業為其所自承在卷，依刑法第三十八條第一項
    第二款規定應予沒收。
據上論斷，應依刑事訴訟法第二百九十九條第一項前段，刑法第二十八條、第二百七
十七條第一項、第二條第一項、第四十一條第一項、第三十八條第一項第二款，罰金
罰鍰提高標準條例第一條前段、第二條，判決如主文。
本案經檢察官張啟聰到庭執行職務
中      華      民      國    九  十    年      六      月    二十九    日
                                      臺灣屏東地方法院刑事第二庭
                                          審判長法  官  吳永宋
                                                法  官  蔡憲德
                                                法  官  陳松檀
右正本證明與原本無異。
對於本判決如有不服應於收受送達後十日內向本院提出上訴書狀上訴於台灣高等法院
高雄分院並按他造當事人之人數附具繕本。
                                                書記官  張福山
中      華      民      國      九十      年     六     月    二十九    日
附錄本判決論罪之法條：
中華民國刑法第二百七十七條
 (普通傷害罪)
傷害人之身體或健康者，處三年以下有期徒刑、拘役或一千元以下罰金。
犯前項之罪因而致人於死者，處無期徒刑或七年以上有期徒刑；致重傷者，處三年以
上十年以下有期徒刑。


司法院資訊處製作；財團法人民間司法改革基金會備份。
